【裁判字號】    89,易,687
【裁判日期】    890711
【裁判案由】    詐欺
【裁判全文】
臺灣板橋地方法院刑事判決                          八十九年度易字第六八七號
    公  訴  人  臺灣板橋地方法院檢察署檢察官
    被      告  丁○○
                戊○○
    共      同
    選任辯護人  丙○○
右列被告因詐欺案件，經檢察官提起公訴（八十八年度偵緝字第九四一號、第一一二
五號），本院判決如左：
    主  文
丁○○、戊○○均無罪。
    理  由
一、公訴意旨略以：戊○○與甲○○原為同居關係，民國八十六年五月間某日，戊○○與其父親丁○○共同意圖為自己不法之所有，由戊○○在其台北縣板橋市○○
    街一四九之一號住處，向甲○○佯稱願與其結婚，但須支付新台幣（下同）三十
    萬元之聘金，使甲○○陷於錯誤，支付三十萬元予戊○○、丁○○二人，甲○○
    並另支付六萬元之喜餅錢。詎戊○○收取前開現金後，竟於八十七年十月間，向
    臺灣板橋地方法院訴請確認婚姻無效，因認被告二人涉犯刑法第三百三十九條第
    一項詐欺取財罪嫌等語。
二、按犯罪事實應依證據認定之，無證據不得推定其犯罪事實。又不能證明被告犯罪
    者，應諭知無罪之判決，刑事訴訟法第一百五十四條、第三百零一條第一項前段
    分別定有明文。而認定不利於被告之事實，須依積極證據，苟積極證據不足為不
    利於被告事實之認定時，即應為有利於被告之認定，更不必有何有利之證據。又
    告訴人之指訴係以使被告受刑事訴追為目的，是其陳述是否與事實相符，仍應調
    查其他證據以資審認，最高法院迭著有判例可循（最高法院三十年上字第八一六
    號、五十二年台上字第一三ＯＯ號判例參照）。
三、訊據被告丁○○、戊○○均堅詞否認有何詐欺犯行，丁○○辯稱：是戊○○拿三
    十六萬給伊，說要幫她弟弟辦婚禮，伊並未詐欺告訴人等語。戊○○辯稱：伊沒
    有說願意與告訴人結婚，而是說伊弟弟要結婚，要向告訴人借三十六萬等語。公
    訴人認被告二人涉犯詐欺罪，無非係以告訴人甲○○之指訴、證人即告訴人之母
    乙○○、告訴人姐夫邱良銘證述等為其依據。惟查：(一)乙○○於偵查中證稱：告
    訴人向其要三十萬，說要當聘金娶戊○○，其還多給六萬元表示當餅錢，後來有
    沒有結婚不知道，當時未宴客是因其子係第二次結婚等語（八十八年度偵緝字第
    九四一號卷第五十頁），僅能證明告訴人以上開原因向其母拿三十六萬元，並未
    能證明戊○○有何詐欺告訴人之行為；(二)證人邱良銘於偵查中證稱：八十六年五
    月其北上找其岳母乙○○時，乙○○有向其表示告訴人要結婚，沒有聘金，說要
    標會等語（八十八年度偵緝字第一一二五號卷第三十一頁），其亦未親自聽聞戊○○表示要與告訴人結婚，而僅係轉述乙○○之話語，亦不足作為對被告不利之
    證據；(三)被告丁○○因其子結婚需錢，而要戊○○向與告訴人商量借錢，經告訴
    人及其母討論後，決定支付三十六萬予戊○○，當作娶戊○○之聘金及餅錢，上
    開金額實係借款等語，亦為告訴人所自承在卷（見本院八十九年四月十八日、五
    月二十五日訊問筆錄），並提出和解書一份在卷足憑；(四)況告訴人與戊○○同居
    共財兩年多，告訴人亦曾花用戊○○所賺之錢乙節，為告訴人及被告戊○○均一
    致供陳在卷，故戊○○於偵查中辯稱，告訴人先前有花伊的錢，因其弟結婚缺錢
    用所以向告訴人要回來等語，雖與其前於民事訴訟中及本院審理時所述，係為其
    弟結婚向告訴人借錢等語並不一致，然係戊○○主觀認知差異所致，尚難以其所
    述不一，遽認被告有何詐欺犯行；(五)又告訴人及戊○○確於八十七年五月十七日
    結婚，並於同年六月一日辦理結婚登記，惟因並未具備公開儀式及二人以上之證
    人，致該婚姻關係無效乙節，復有被告戊○○戶籍資料一紙（八十七年度偵字第
    二七二七三號卷第三十頁）、本院八十七年度婚字第五六九號判決在卷可稽，顯
    見雙方婚姻關係無效之原因在於未具備結婚之形式要件，而非被告蓄意造成；(六)
    若被告果有詐欺之意，於八十六年五月間取得三十六萬元後，儘可不允辦理結婚
    登記，何須於辦妥登記後再另行設法提起民事訴訟以撤銷登記？綜上，被告所辯
    並未詐欺告訴人等語，堪予採信，是尚難僅憑告訴人一人之指訴，即認被告二人
    有何詐欺取財犯行。本院復查無其他確切之證據足以證明被告二人有何詐欺取財
    之犯行，不能證明被告犯罪，均應諭知無罪之判決。
據上論斷，應依刑事訴訟法第三百零一條第一項，判決如主文。
本案經檢察官黃明絹到庭執行職務
中      華      民      國      八十九      年    七      月     十一   日
                                      臺灣板橋地方法院刑事第三庭
                                          審判長法  官  陳財旺
                                                法  官  陳志揚
                                                法  官  蕭一弘
右正本證明與原本無異
如不服本判決應於送達後十日內向本院提出上訴狀
                                                書記官  王苑琦
中      華      民      國      八十九      年    七      月     十四   日


司法院資訊處製作；財團法人民間司法改革基金會備份。
